【裁判字號】    91,訴,393
【裁判日期】    920207
【裁判案由】    商標異議
【裁判全文】
臺北高等行政法院判決                         九十一年度訴字第三九三號
                              .
    原      告  畢卡索國際開發有限公司
    代  表  人  甲○○總經理.
    訴訟代理人  丁○○
    被      告  經濟部智慧財產局
    代  表  人  蔡練生（局長）住同右
    訴訟代理人  丙○○
    參  加  人  畢加索國際企業股份有限公司
    代  表  人  乙○○董事長.
    訴訟代理人  戊○○
右當事人間因聯合商標異議事件，原告不服經濟部中華民國九十年十一月三十日經（
九十）訴字第○九○○六三二八九四○號訴願決定，提起行政訴訟。本院判決如左：
    主  文
原告之訴駁回。
訴訟費用由原告負擔。
    事  實
一、事實概要：原告之前手日曼企業有限公司於民國（下同）八十七年四月三十日以
    「NICH PICASSO及圖」商標，指定使用於商標法施行細則第四十九條所定商品及
    服務分類表第十八類之書包、手提箱袋、旅行袋、皮夾、皮製領帶商品，作為註
    冊第四八三○五五號「比戈索Bicaso」商標之聯合商標，向被告（原中央標準局
    ）申請註冊，旋變更申請人為原告，經該局准列為審定第九四三七○五號聯合商
    標（下稱系爭商標，如附圖一）。嗣第三人畢加索國際企業股份有限公司以系爭
    商標與審定第六八八九四二號藝術臉譜圖商標圖樣（下稱據以異議商標，如附圖
    二）隔地觀察極難區辨，應構成商標近似，有違商標法第三十六條之規定，對之
    提起異議，經被告審查以九十年九月二十日中台異字第九○○八七○號商標異議
    審定書為第九四三七○五號「NICH PICASSO及圖」聯合商標之審定應予撤銷之處
    分。原告不服，提起訴願，遭經濟部駁回，遂提起本件行政訴訟。本院依職權裁
    定命第三人獨立參加本件被告之訴訟。
二、兩造聲明：
  (一)原告聲明：原處分及訴願決定均撤銷。
  (二)被告聲明：駁回原告之訴。
三、兩造之爭點：系爭商標是否與據以異議商標近似，而違反商標法第三十六條之規
    定？
  (一)原告主張之理由：
    1.商標法第三十六條之適用，應以兩商標之構成相同或近似為前提要件，所謂商
      標近似者，指商標圖樣以具有普通知識經驗之商品購買人，於購買時施以普通
      所用之注意，有混同誤認之虞者為近似。故判斷兩造商標是否近似，應以具有
      普通知識經驗之消費者，施以隔離通體觀察，以辨其有無產生混淆誤認之虞為
      斷。其最終目的在防止消費者對生產來源混淆及誤認之可能性，苟兩商標無混
      同之意圖，消費習性亦無混同之可能性，兩商標皆各具識別性，即不發生近似
      之問題。
    2.據以異議商標圖樣之臉譜圖係置一四方形框內，臉譜為單線圓形四週無任何裝
      飾，眼神呆滯，整體表神木訥刻板，而系爭商標雖亦為臉譜，為雙線圓形，四
      週有狀如向日葵之裝飾，象徵太陽之光芒，其表現之意象為太陽，眼睛有神、
      嘴口微笑，整體表現生動表情豐富，且具獨創性，兩圖樣之構圖意匠不同，兩
      者應非屬近似商標。
    3.另查係爭商標與據以異議商標在同一商品或類似商品併存者，有註冊第八四八
      二三五號與註冊第六六三九三○號併存於「毛巾、浴巾．．．」等商品、註冊
      第八七五五五四號與註冊第六九一六五五號併存於鐘錶類商品，均經被告審查
      核定在案，縱屬他案，惟案情雷同，並非比附援引，足見被告審查標準不一。
    4.與系爭商標相同圖樣，經被告核定註冊者尚有註冊第八四六五○八、八四七三
      八○、八五四八○一、八六三八七八、八六四七一七、八六六○六五、八六七
      九二八、八七三三一○、八七五五八七、八八○○○三、八八二四六○、八八
      九九五九、八九六八三五、八九九一一七、九○二八九六、九二六四五○、九
      三六三三六號等十八件商標。
  (二)被告主張之理由：
    按二人以上於同一商品或類似商品以相同或近似之商標各別申請註冊時，應准最
    先申請者註冊，為本件商標異議審定時商標法第三十六條所明定。而判斷兩商標
    近似與否，應就其主要部分隔離觀察，有無引起混同誤認之虞以為斷。查本件審
    定第九四三七○五號「NICH PICASSO及圖」商標圖樣之圖形，與據以異議之審定
    第六八八九四二號藝術臉譜圖商標圖樣之圖形相較，雖前者圓形之臉譜設計圖形
    ，裝飾有葉片之外緣，而後者之圓形臉譜設計圖形，另有一正方形線條，然兩者
    之臉譜設計圖形，其構圖意匠極相彷彿，外觀上予人之印象，極難區辨，異時異
    地隔離觀察，難謂無使人產生混淆誤認之虞，應屬構成近似之商標，又前者之申
    請日期八十七年四月三十日，較後者之申請日期八十三年五月二十六日為晚，復
    均指定使用於書包等同一或類似之商品，自有違首揭法條之規定。至原告所舉其
    他類別之併存註冊案例及獲准註冊商標資料，核屬他案，並非本案審究之範圍，
    尚難比附援引執為論據，併予敘明。
  (三)參加人主張之理由：與被告相同。
    理  由
一、按二人以上於同一商品或類似商品以相同或近似之商標各別申請註冊時，應准最
    先申請者註冊，為商標法第三十六條所明定。而商標是否近似，應以具有普通知
    識經驗之購買人，於購買時施以普通所用之注意，有無混同誤認之虞判斷之，同
    法施行細則第十五條第一項亦定有明文。
二、原告之前手日曼企業有限公司以系爭商標，指定使用於商標法施行細則第四十九
    條所定商品及服務分類表第十八類之書包、手提箱袋、旅行袋、皮夾、皮製領帶
    商品，作為註冊第四八三○五五號「比戈索Bicaso」商標之聯合商標，申請註冊
    ，旋變更申請人為原告，經准列為審定第九四三七○五號聯合商標。嗣參加人以
    系爭商標與據以異議商標隔離觀察極難區辨，應構成商標近似，有違商標法第三
    十六條之規定，對之提起異議，經被告審查，為系爭商標之審定應予撤銷之處分
    。原告不服，循序提起本件行政訴訟，訴稱：據以異議商標圖樣之臉譜圖，係置
    於四方形框內，臉譜為單線圓形，四週無任何裝飾，眼神呆滯，整體表神木訥刻
    板，而系爭商標雖亦為臉譜，為雙線圓形，四週有狀如向日葵之裝飾，象徵太陽
    之光芒，其表現之意象為太陽，眼睛有神、嘴口微笑，整體表現生動表情豐富，
    且具獨創性，兩圖樣之構圖意匠不同，兩者應非屬近似商標云云。
三、經查系爭商標圖樣上之圖形，係由圓形臉譜設計圖上，裝飾葉片外緣之圖形，以
    及外文「NICH PICASSO」所組成，與據以異議商標圖樣相較，雖前者圓形之臉譜
    設計圖形，裝飾有葉片之外緣，而後者之圓形臉譜設計圖形，另有一正方形線條
    ，然兩者之臉譜設計圖形，予人寓目明顯之印象，係自該臉譜額頭，經鼻、口至
    下顎，以一相同弧度之曲線將臉部區分為兩半，其構圖意匠極相彷彿，外觀上極
    難區辨，異時異地隔離觀察，易使人產生混淆誤認之虞，尚難謂為非屬構成近似
    之商標；且前者申請日（即八十七年四月三十日）較後者（八十三年五月二十六
    日）為晚，兩者復均指定使用於書包、皮夾等同一或類似之商標，自有首揭法條
    規定之適用。至原告所舉兩造商標於其他商品類別併存註冊之案例及獲准註冊之
    商標資料，核屬另案，並非本件審究之範圍，且案情有別，尚難比附援引，執為
    有利於原告之論據；且商標註冊係採公眾審查之制度，經審定、註冊之商標，仍
    可由利害關係人透過異議或評定之程序，撤銷商標之審定，或評定註冊為無效，
    尚難以商標一經審定、註冊，即認與其他商標均不近似。從而，被告所為系爭商
    標之審定應予撤銷之處分，揆諸首揭法條之規定，洵無違誤。訴願決定予以維持
    ，亦無不合。原告徒執前詞，訴請撤銷，為無理由，應予駁回。
四、據上論結，本件原告之訴為無理由，爰依行政訴訟法第九十八條第三項前段，判
    決如主文。
中    華    民    國      九十二    年       二       月      七        日
                      臺 北 高 等 行 政 法 院   第 二 庭
                                         審 判 長 法  官  徐瑞晃
                                                  法  官  李得灶
                                                  法  官  吳慧娟
右為正本係照原本作成。
如不服本判決，應於送達後二十日內，向本院提出上訴狀並表明上訴理由，如於本判
決宣示後送達前提起上訴者，應於判決送達後二十日內補提上訴理由書（須按他造人
數附繕本）。
中    華    民    國      九十二    年       二       月      七        日
                                                  書記官  蘇亞珍


司法院資訊處製作；財團法人民間司法改革基金會備份。
